臺灣雲林地方法院刑事判決
111年度交訴字第17號
公  訴  人  臺灣雲林地方檢察署檢察官
被      告  傅勝鴻


選任辯護人  陳華明律師
上列被告因過失致死案件，經檢察官提起公訴（110年度偵字第6
893號），被告於準備程序中就被訴事實為有罪之陳述，經告知
簡式審判程序之旨，並聽取當事人之意見後，本院合議庭裁定由
受命法官獨任進行簡式審判程序，並判決如下：
    主      文
丁○○犯過失致人於死罪，處有期徒刑拾月。緩刑參年，並應依附
件所示本院一一一年度司交附民移調字第九四號調解筆錄所載內
容支付損害賠償。
    事實及理由
一、犯罪事實：
　　丁○○於民國110年8月19日22時3分許，駕駛車牌號碼000-000
    0號營業用大貨車（下稱甲車），沿雲林縣○○鎮○道○號外側
    車道由北往南方向行駛，行經上開道路南向243.3公里處時
    ，本應注意車前狀況，並隨時採取必要之安全措施，且應注
    意汽車在同一車道行駛時，除擬超越前車外，後車與前車之
    間應保持隨時可以煞停之距離，而依當時天氣晴、夜間有照
    明、柏油路面乾燥、無缺陷、道路工事（程）中、視距良好
    ，並無不能注意之情事，竟疏未注意前方車輛行駛動態及保
    持可以煞停之距離，適有陳明和駕駛車牌號碼0000-00號自
    用小客貨車（下稱乙車）搭載何美麗、陳○蓓（104年出生，
    依兒童及少年福利與權益保障法第69條第2項規定，於判決
    書內不記載其全名）行駛於丁○○車輛前方，因前方道路施工
    減速慢行。丁○○所駕駛之甲車自後追撞乙車，乙車因而往左
    偏行至內側車道，撞擊內側車道施工現場處由陳烱瑋（未據
    提出告訴）駕駛之車牌號碼000-0000號自用小貨車（下稱丙
    車），丁○○駕駛之甲車復往前追撞同向同車道前行施雪萍所
    駕駛之車牌號碼000-0000號自用小客貨車（下稱丁車）搭載
    劉妤河。陳明和因此受有體腔破裂骨折出血之傷害致中樞神
    經休克死亡；何美麗受有頭部外傷肋骨骨折等傷害致出血性
    休克死亡；陳○蓓受有左側額頭撕裂傷，傷口8×5公分、四肢
    多處挫傷、創傷後壓力症等傷害；施雪萍、劉妤河亦受有傷
    害(丁○○對施雪萍、劉妤河過失傷害部分，業據施雪萍、劉
    妤河撤回告訴，經檢察官為不起訴處分確定)。
二、認定犯罪事實所憑之證據及理由：
　㈠上開犯罪事實，業據被告丁○○於警詢、偵查及本院審理中均
    坦承不諱，核與證人即告訴人丙○○、乙○○、施雪萍、劉妤河
    、證人陳烱瑋、黃政偉、AGUNG KURNI AWAN於警詢、偵訊時
    之證述相符，並有道路交通事故現場圖、道路交通事故調查
    報告表㈠㈡、現場照片112張、雲林地檢署相驗屍體證明書2份
    、雲林地檢署（陳明和）檢驗報告書及檢附相驗照片6張、
    雲林地檢署（何美麗）檢驗報告書及檢附相驗照片4張、斗
    南段交通設施維護工程（109年6月至110年10月）交通維持
    計畫、國立台灣大學醫學院附設醫院雲林分院抵院前死亡病
    患（陳明和）法醫參考資料及檢驗累積報告1份、行車紀錄
    器影像擷圖24張、110年8月20日員警職務報告書1份、公路
    監理電子閘門車號查詢汽車車籍資料3紙、佛教慈濟醫療財
    團法人大林慈濟醫院（何美麗）醫療診斷證明書、（陳○蓓
    ）佛教慈濟醫療財團法人大林慈濟醫院診斷證明書、衛生福
    利部八里療養院診斷證明書及臨床心理衡鑑申請及報告單在
    卷可稽（相393卷第59頁至第65頁、第85頁至第227頁、第23
    9頁、第245頁至第269頁、第275頁至第295頁、第329頁至第
    333頁、相394卷第17頁、第25頁、第31頁至第53頁、第59頁
    至第83頁、偵卷第47頁至第54頁、交通設施維護工程卷第1
    頁至第51頁），足認被告上開任意性之自白與事實相符，可
    以採信。
　㈡按汽車在同一車道行駛時，除擬超越前車外，後車與前車之
    間應保持隨時可以煞停之距離；汽車行駛時，駕駛人應注意
    車前狀況，並隨時採取必要之安全措施，為道路交通安全規
    則第94條第1項、第3項所明文。被告既考領駕駛執照，上開
    規定則為其所應注意並能注意之義務，其應謹慎駕車以維行
    車安全及避免危險發生，且依當時天候晴、夜間有照明、柏
    油路面乾燥、無缺陷、視距良好等情況，並無不能注意之情
    事，有道路交通事故調查報告表㈠及現場照片在卷可按，而
    被告駕駛甲車直行過程中，未與前車即乙車保持隨時可以煞
    停之距離，及疏於注意車前狀況，隨時採取必要之安全措施
    ，因此由後撞擊乙車，其駕駛行為自有過失甚明。且本件交
    通事故，經送請交通部公路總局嘉雲區車輛行車事故鑑定會
    鑑定結果認為：「【第一階段】被告駕駛營業大貨車，夜間
    行經國道1號高速公路南下內側及中線車道施工封閉路段，
    行駛外側車道，未注意車前狀況，減速慢行，隨時採取必要
    之安全措施，由後撞擊前行遇狀況煞車之陳明和小客貨車，
    致陳明和小客貨車碰撞內側車道施工區倒車之陳烱瑋自用小
    貨車，為肇事原因；【第二階段】肇事後，再追撞前方之施
    雪萍小客貨車，為肇事原因。陳明和駕駛自用小客貨車，無
    肇事因素。陳烱瑋駕駛自用小貨車，無肇事因素。 施雪萍
    駕駛自用小客貨車，無肇事因素。」有鑑定意見書1份在卷
    可按（偵卷第57頁至第61頁），亦同本院之認定。從而，陳
    明和、何美麗因本件交通事故死亡及陳○蓓受有傷害之結果
    ，係由被告之過失行為所致，其間具有相當因果關係。
　㈢綜上，本案事證明確，被告犯行堪以認定，應予依法論科。
三、論罪科刑之理由：
  ㈠核被告所為，係犯刑法第276條之過失致人於死罪及同法第28
    4條前段之過失傷害罪。又被告以一過失行為致被害人陳明
    和、何美麗死亡、告訴人陳○蓓受傷，係一行為觸犯數罪名
    之想像競合犯，應依刑法第55條前段規定，從一重之過失致
    人於死罪處斷。
  ㈡本件被告無自首規定之適用： 
　　按刑法第62條所定自首減刑，係以對於未發覺之犯罪，在有
    偵查犯罪職權之公務員知悉犯罪事實及犯人之前，向職司犯
    罪偵查之公務員坦承犯行，並接受法院之裁判而言。苟職司
    犯罪偵查之公務員已知悉犯罪事實及犯罪嫌疑人後，犯罪嫌
    疑人始向之坦承犯行者，為自白，而非自首。查被告於肇事
    後雖留在事故現場，向前往現場處理，尚不知肇事者為何人
    之員警坦承為駕駛甲車之人，惟被告於製作第1次警詢筆錄
    時稱僅記得有撞擊丁車車尾，不知道其他車輛狀態及是否有
    先撞擊乙車，嗣經員警取得甲車行車紀錄影像及熱心民眾提
    供之行車影像，釐清肇事過程，並提供上開影像告知被告，
    被告始表示一時恍神撞擊前方車輛，觀看影像後確認有撞擊
    乙車等情節，有內政部警政署國道公路警察局第四公路警察
    大隊111年6月22日國道警四交字第1110502347號函檢附職務
    報告書1份在卷可稽（本院卷第99頁、第101頁），從而，警
    方參酌上開行車影像後釐清被告先撞擊乙車、再撞擊丁車，
    而有確切根據得以合理懷疑被告有撞擊乙車涉有過失致死、
    過失傷害之犯行，被告始予以承認，則員警既已先行發覺被
    告上開犯行，被告即無自首情事，無適用刑法第62條前段規
    定減輕其刑之餘地。辯護人請求依自首規定對被告減輕其刑
    ，於法無據，要難採之。
  ㈢爰以行為人之責任為基礎，審酌被告駕車疏未確實遵守道路
    交通規則，輕忽行車安全，導致本件交通事故發生，除造成
    告訴人陳○蓓受有前開傷勢，並致被害人陳明和、何美麗2人
    死亡，雖非如故意行為之惡性重大，但因被告此過失行為剝
    奪被害人之生命權，對於被害人家屬之損失實已無從回復，
    精神上亦受到重大悲痛，被告犯行所生損害甚鉅；惟念其犯
    後坦承犯行，並與被害人陳明和、何美麗之家屬達成調解，
    有本院調解筆錄在卷可參（本院卷第145頁），就過失傷害
    部分，因賠償條件無法達成共識，致未能達成調解；另考量
    本件交通事故之發生被告應負完全責任，被害人則無肇事因
    素，暨被告於本院審理時自陳智識程度、職業、家庭生活及
    經濟狀況（本院卷第140頁)，暨被害人家屬、告訴人表示：
    調解過程充分感受被告之道歉誠意、盡力達成調解，惟陳○
    蓓因無法取得完整之診斷證明及明細，故該部分未達成調解
    ，請斟酌被告犯罪後之態度，給予緩刑宣告（本院卷第150
    頁）等一切情狀，量處如主文所示之刑。
  ㈣被告未曾因故意犯罪而受有期徒刑以上刑之宣告，有臺灣高
    等法院被告前案紀錄表在卷可佐（本院卷第5頁），本院考
    量被告上開過失犯行固有不當，然被告於本案發生後已坦認
    犯行，並與上開部分被害人家屬盡力達成調解，及被害人家
    屬、告訴人亦請求給予被告緩刑，已如上述，本院綜合上情
    ，認被告犯後已知錯，並盡力彌補其過失行為所造成之損害
    ，經此論罪科刑，當知謹慎，應無再犯之虞，本院認所宣告
    之刑，以暫不執行為適當，爰依刑法第74條第1項第1款之規
    定，諭知緩刑3年，以啟自新。又為督促被告確實履行如附
    件調解筆錄所示內容，茲依刑法第74條第2項第3款規定，命
    被告應依附件調解筆錄所示內容履行賠償義務（依同法第75
    條之1規定，受緩刑之宣告而違反上開本院所定負擔情節重
    大，足認原宣告之緩刑難收其預期效果，而有執行刑罰之必
    要者，得撤銷其緩刑之宣告，併此敘明）。
據上論斷，依刑事訴訟法第273條之1第1項、第299條第1項前段
，判決如主文。
本案經檢察官甲○○提起公訴，檢察官林豐正、蕭仕庸到庭執行職
務。
中　　華　　民　　國　　111 　年　　8 　　月　　19　　日
                  刑事第一庭  法  官  簡鈺昕
以上正本證明與原本無異。　　　　　　　　　
如不服本判決應於收受判決後20日內向本院提出上訴書狀，並應
敘述具體理由；其未敘述上訴理由者，應於上訴期間屆滿後20日
內向本院補提理由書（均須按他造當事人之人數附繕本）。「切
勿逕送上級法院」。
                              書記官 林芳宜
中　　華　　民　　國　　111 　年　　8 　　月　　23　　日
附錄本案論罪科刑法條全文：
中華民國刑法第276條
因過失致人於死者，處5年以下有期徒刑、拘役或50萬元以下罰
金。
中華民國刑法第284條
因過失傷害人者，處1年以下有期徒刑、拘役或10萬元以下罰金
；致重傷者，處3年以下有期徒刑、拘役或30萬元以下罰金。